臺灣屏東地方法院刑事判決　　　　　　　 96年度訴字第916號
公　訴　人　臺灣屏東地方法院檢察署檢察官
被　　　告　甲○○
指定辯護人　本院公設辯護人　乙○○
上列被告因違反槍砲彈藥刀械管制條例案件，經檢察官提起公訴
（96年度偵字第3544號），判決如下：
    主  文
甲○○未經許可，持有可發射子彈具有殺傷力之空氣槍，處有期
徒刑壹年捌月，併科罰金新臺幣伍萬元，罰金如易服勞役，以新
臺幣壹仟元折算壹日。緩刑肆年，緩刑期間付保護管束，並應向
國庫支付新台幣拾伍萬元。扣案具殺傷力之空氣槍（槍枝管制編
號：0000000000號）、外接式高壓氣體鋼瓶壹瓶、小型高壓氣體
鋼瓶肆瓶及鋼珠貳拾顆，均沒收之。
    事  實
一、甲○○明知具有殺傷力之空氣槍係槍砲彈藥刀械管制條例第
    4 條第1 項第1 款所列管之槍砲，非經中央主管機關許可，
    不得持有，竟未經許可，基於持有具有殺傷力之空氣槍之犯
    意，於民國96年3 月底某日，透過網際網路雅虎奇摩拍賣網
    站，向真實姓名年籍不詳之人訂購具有殺傷力之空氣槍1 支
    （槍枝管制編號：0000000000號）及外接式高壓氣體鋼瓶1
    瓶及小型高壓氣體鋼瓶4 瓶，鋼珠20顆，該人即於96年4 月
    初某日，將上開物品寄送至其位於屏東縣恆春鎮○○路179
    號之住處，甲○○遂將之藏放在該住處內而非法持有之。嗣
    於96年5 月28日下午6 時10分許，警方經其同意，進入其上
    開住處內進行搜索，當場在其上開住處2 樓客廳內查扣上開
    空氣槍1 支、外接式高壓氣體鋼瓶1 瓶、小型高壓氣體鋼瓶
    4 瓶及鋼珠20顆，而查知上情。
二、案經台中市警察局警察局報告臺灣屏東地方法院檢察署檢察
    官偵查起訴。
    理  由
壹、程序方面
一、本件卷存內政部警政署刑事警察局96年8 月13日刑鑑字第
    0960098146號槍彈鑑定書，係被告以外之人於審判外之書面
    陳述，依刑事訴訟法第159 條第1 項之規定，屬於傳聞證據
    。然按刑事訴訟法第198 條、第208 條之規定，所謂鑑定乃
    指於刑事訴訟程序中為取得證據資料而由檢察官或法官指定
    具有特別知識經驗之鑑定人、學校、機關或團體，就特定之
    事物，以其專業知識加以分析、實驗而作判斷，以為偵查或
    審判之參考。故不論鑑定人或鑑定機關、學校、團體，均應
    由檢察官或法官視具體個案之需要而為選任，始符合刑事訴
    訟法第198 條、第208 條之規範本旨，否則所為鑑定，仍屬
    於傳聞證據。但對於司法警察機關於調查中之案件，或有量
    大或急迫之情形，為因應實務之現實需求，認為當然有鑑定
    之必要者，基於檢察一體原則，得由該管檢察長對於轄區內
    之案件，以事前概括選任鑑定人或囑託鑑定機關（團體）之
    方式，俾便轄區內之司法警察官、司法警察對於調查中之此
    類案件，得即時送請事前已選任之鑑定人或囑託之鑑定機關
    （團體）實施鑑定，有法務部92年9 月1 日法檢字第092003
    5083號函可按。而臺灣高等法院檢察署檢察長概括選任內政
    部警政署刑事警察局為「槍砲彈藥鑑定」之鑑定機關，有臺
    灣高等法院檢察署檢察長概括選任鑑定機關名冊可按。本件
    卷存上開槍彈鑑定書1 紙，係司法警察（官）於案件未移送
    檢察官偵辦前之調查犯罪階段，依據檢察長之概括授權，先
    行將槍彈等證物送請檢察機關預先核定之專責鑑定機關（團
    體）所實施之鑑定，是其等出具之書面鑑定報告應屬刑事訴
    訟法第208 條準用第206 條第1 項所稱之書面報告，依刑事
    訴訟法第159 條第1 項之立法理由，為該條項所指例外之規
    定，應有證據能力。
二、按被告以外之人於審判外之陳述雖不符刑事訴訟法第159 條
    之1 至之4 等四條之規定，而經當事人於審判程序同意作為
    證據，法院審酌該言詞陳述或書面陳述作成時之情況，認為
    適當者，亦得為證據，刑事訴訟法第159 條之5 第1 項定有
    明文。其立法意旨在於傳聞證據未經當事人之反對詰問予以
    核實，原則上先予排除，惟若當事人已放棄反對詰問權，於
    審判程序中表明同意該等傳聞證據可作為證據，基於尊重當
    事人對傳聞證據之處分權，及證據資料愈豐富，愈有助於真
    實發見之理念，且強化言詞辯論主義，使訴訟程序得以順暢
    進行，上開傳聞證據亦具有證據能力。本案卷附之搜索扣押
    筆錄、扣押物品目錄表均非於審判中所為之陳述，其性質上
    雖屬傳聞證據，惟檢察官、被告、辯護人於本院言詞辯論終
    結前並未就其證據能力聲明異議，依前開刑事訴訟法第159
    條之5 第2 項之規定，上開證據亦有證據能力，而得作為本
    件認定犯罪事實之證據。
貳、實體方面
一、上開犯罪事實，業據被告甲○○於警、偵訊及本院審理時供
    認不諱，並有搜索扣押筆錄、扣押物品目錄表、照片附卷可
    考（見警卷第8 至11、20、21頁），及上開空氣槍1 支（槍
    枝管制編號號：0000000000號）、外接式高壓氣體鋼瓶1 瓶
    、小型高壓氣體鋼瓶4 瓶及鋼珠20顆扣案可佐。而扣案之空
    氣槍經台中市警察局送請內政部警政署刑事警察局以檢視法
    、性能檢驗法及動能測試法鑑驗結果，認係氣體動力式槍枝
    ，以外接高壓鋼瓶內氣體為發射動力，經以金屬彈丸測試3
    次，其中彈丸最大發射速度為106 公尺/ 秒，計算其動能為
    11.7焦耳，換算其單位面積動能為23.6焦耳/ 平方公分等情
    ，有該局96年8 月13日刑鑑字第0960098146號槍彈鑑定書1
    份在卷可稽，該鑑定結果雖未明示槍枝是否具有殺傷力，然
    參酌鑑定書內所援引彈丸動能殺傷力之相關數據研究，內政
    部警政署刑事警察局對活豬作射擊測試結果，彈丸單位面積
    動能達24焦耳/ 平方公分，則足以穿入豬隻皮肉層，依日本
    科學警察研究所之研究結果，認彈丸單位面積動能達20焦耳
    / 平方公分時，即足以穿入人體皮肉層，本件扣案空氣槍試
    射結果極為接近內政部警政署刑事警察局之數據，且已超過
    上開日本科學警察研究所之研究數據標準，且殺傷力之定義
    ，依據司法院秘書長81年6 月11日秘台廳（二）字第06985
    號函釋示，殺傷力之標準為在最具威力的適當距離，以彈丸
    可穿入人體皮肉層之動能為基準，堪認該空氣槍應具有殺傷
    力無訛，被告自白顯與事實相符。本件事證明確，被告犯行
    堪予認定，應依法論科。
二、核被告甲○○所為，係犯槍砲彈藥刀械管制條例第8 條第1
    項之未經許可持有空氣槍罪。又查被告係因一時好奇而購買
    空氣槍，不慎觸犯刑章，然未持以犯罪，其犯行未生實際危
    害，且持有槍枝之時間非久，犯罪情節尚屬輕微，復有1 名
    年僅8 歲之幼女賴其扶養，有戶籍謄本1 份在卷可按（見本
    院卷第頁34頁），然其所犯未經許可持有空氣槍罪之法定本
    刑為3 年以上10年以下有期徒刑，併科新臺幣700 萬元以下
    罰金，與其犯罪情節相較，實屬情輕法重，如處以被告重刑
    ，對被告個人及社會均無益，客觀上足以引起一般人之同情
    ，情狀顯堪憫恕，縱處以法定最低刑度，猶嫌過重，爰依刑
    法第59條之規定，減輕其刑。爰審酌被告明知未經主管機關
    許可，不得持有具殺傷力之槍枝，且其所為對人身安全及社
    會治安構成潛在威脅，惟犯後坦認犯行，尚未以該槍枝從事
    其他非法行為，未造成實際危害，且素行良好、無前科（參
    見卷附臺灣高等法院被告前案紀錄表）、犯罪動機、目的等
    一切情狀，量處如主文所示之刑，並就併科罰金刑部分，諭
    知易服勞役之折算標準。又被告前未曾受有期徒刑以上刑之
    宣告，有臺灣高等法院被告前案紀錄表1 份在卷可按，其因
    一時失慮，偶罹刑典，並已坦認犯行，深具悔意，經此偵審
    程序及刑之宣告後，應知警惕，本院認前開所宣告之刑，以
    暫不執行為適當，爰併予宣告緩刑4 年，以啟自新；復審酌
    其教育程度、家庭狀況、社會地位、經濟能力及犯罪所生法
    益侵害之情節，併諭知應向國庫支付新臺幣15萬元；又本件
    被告所為持有空氣槍之行為，既已危害社會秩序，為確實使
    被告有正確之法律觀念並提供必要之協助及督促，顯有追蹤
    觀護之必要，爰併依刑法第93條第1 項之規定，宣告緩刑期
    間付保護管束，俾由地方法院檢察署觀護人予以適當之督促
    ，並發揮附條件緩刑制度之立意，以觀後效。末扣案具有殺
    傷力之空氣槍1 支（槍枝管制編號：0000000000號，送驗結
    果業如前述）為違禁物，應依刑法第38條第1 項第1 款規定
    宣告沒收，另扣案之瓦斯氣瓶大瓶裝1 瓶、小瓶裝4 瓶，鋼
    珠20顆，均為被告所有且分別提供及欲供該空氣槍製造動力
    發射使用之物，此有被告之陳述及前開槍彈鑑定書可憑，爰
    併依刑法第38條第1 項第2 款規定宣告沒收；至於扣案之扳
    手1 支，雖係被告所有，然據被告所供，與其持有空氣槍之
    犯行無涉，係因與上開空氣槍、瓦斯氣瓶、鋼珠等物置於同
    處方被警方查扣（見本院卷第30頁），既無證據證明該扣案
    之扳手與被告本案犯行有何關係，依法自不得宣告沒收，附
    此敘明。
據上論斷，應依刑事訴訟法第299 條第1 項前段，槍砲彈藥刀械
管制條例第8 條第4 項，刑法第11條前段、第59條、第42條第3
項前段、第74條第1 項第1 款、第2 項第4 款、第93條第1 項、
第38條第1 項第1 款、第2 款，判決如主文。
本案經檢察官陳新君到庭執行職務。
中　　華　　民　　國　　96　　年　　11　　月　　29　　日
                  刑事第五庭  審判長  法  官  石家禎
                                      法  官  林家聖
                                      法  官  陳秀慧
以上正本證明與原本無異。
如不服本判決應於收受本判決送達後十日內向本院提出上訴書狀
，其未敘述上訴理由者，並得於提起上訴後十日內向本院補提理
由書狀（均須按他造當事人之人數附繕本）「切勿逕送上級法院
」。
中　　華　　民　　國　　96　　年　　11　　月　　29　　日
                                      書記官  溫訓暖
附錄本案論罪科刑法條全文
槍砲彈藥刀械管制條例第8 條第4 項
未經許可，持有、寄藏或意圖販賣而陳列第1 項所列各式槍枝者
，處3 年以上10年以下有期徒刑，併科新臺幣7 百萬元以下罰金
。
